臺灣高等法院刑事判決　　　　　　　 100年度上易字第1909號
　上　訴　人
　即　被　告　王士杰
上列上訴人因竊盜案件，不服臺灣板橋地方法院100 年度易字第
2274號，中華民國100 年7月8日第一審判決（聲請簡易判決處刑
案號：100年度偵字第9709號），提起上訴，本院判決如下：
    主  文
上訴駁回。
    理  由
一、上訴意旨略以：原審判決不是事實，那兩支手機來源是我在
    三重重新橋下跳蚤市場購買的。又因我並無住所，戶籍因而
    暫寄於桃園縣大溪鎮，而工作場所則多在台北，現住於新北
    市汐止區。又我父親中風，女兒讀私立大學，生活困苦，懇
    求給予從新作人的機會云云。
二、按案件由犯罪地或被告之住所、居所或所在地之法院管轄，
    刑事訴訟法第5條第1項定有明文，此即所謂「土地管轄」之
    規定，屬於上開法律規定之各地方法院均有刑事管轄權限，
    惟為避免管轄法院因被告之住所、居所及所在地變更而一再
    變更，土地管轄必須恆定，即以案件繫屬於法院之日為準，
    而對於管轄權之有無，係屬於法院應依職權調查之事項（參
    照司法院24年院字第1247號解釋意旨、同院37年院解字第38
    25號解釋意旨、最高法院 48年台上字第837號判例意旨、同
    院 81年度台上字第876號判決意旨）。次按無管轄權之案件
    ，應諭知管轄錯誤之判決，並同時諭知移送於管轄法院，刑
    事訴訟法第304條定有明文。又刑事訴訟法第367條之判決及
    對於原審諭知管轄錯誤、免訴或不受理之判決上訴時，第二
    審法院認其為無理由而駁回上訴，或認為有理由而發回該案
    件之判決，得不經言詞辯論為之，刑事訴訟法第372 條亦定
    有明文。
三、經查：
(一)本案係於民國（下同）100年6月15日繫屬於臺灣板橋地方法
    院，有臺灣板橋地方法院檢察署 100年6月14日板檢玉黃100
    偵9709字第218018號函上所蓋印原審法院之收狀戳記在卷可
    參，而被告之戶籍於100年1月27日即遷入桃園縣大溪鎮○○
    街38巷105號5樓，現則居住於新北市○○區○○街312 號等
    情，除據被告於偵查中供述明確外，並有被告之個人資料查
    詢結果在卷可憑，是本案檢察官提起公訴繫屬原審法院時，
    被告之住、居所及所在地均非為原審法院轄區。
(二)再按提起公訴，應於起訴書內記載犯罪事實及證據並所犯法
    條，刑事訴訟法第 264條第2項第2款定有明文。而上開起訴
    書程式之規定，旨在界定起訴及審判之範圍，並兼顧被告防
    禦權之行使；其中屬於絕對必要記載事項之「犯罪事實」，
    係指犯罪構成要件之具體事實而言（最高法院 100年度台上
    字第 292號判決意旨參照）。故所謂犯罪已經起訴，自係指
    起訴書之犯罪事實欄，已就特定犯罪之構成要件具體事實，
    加以記載，並足據以與其他犯罪事實區分，始克當之。又關
    於管轄權有無的審查，應先於起訴犯罪事實的實體審理而依
    起訴犯罪事實進行形式審查。本件依臺灣板橋地方法院檢察
    署100 年度偵字第9707號起訴書所載：「王士杰…意圖為自
    己不法所有之概括犯意，連續於：（一）90年5月25日下午5
    時許，在桃園縣新屋鄉永安漁港旁，見林淑華所駕駛之車號
    V7-6036號自用小客車停放於該處...竊取置放車內之行動電
    話、現金等物...（二）90年7月1日下午5時許，在桃園縣大
    園鄉○○路○段蓮花池旁，見劉銘翔所駕駛之車號8G-5520號
    自用小客車停放於該處... 竊取置放車內之皮包、行動電話
    等物... 」等語，堪認起訴書所指被告之犯罪地均係在「桃
    園縣」，故犯罪地在臺灣桃園地方法院管轄地區，堪以認定
    。原審因而依上開規定為管轄錯誤並移送於臺灣桃園地方法
    院之諭知，核無不當。被告上訴意旨雖否認有上揭竊盜犯行
    ，並稱扣案之該2 支手機係在他處購得云云，惟管轄權之有
    無，依上開所述，係依起訴犯罪事實進行形式審查，按諸法
    律關於管轄規定而為程序之認定，尚未論及實體犯罪是否成
    立，是被告之上訴否認犯罪，要與管轄權之有無無涉，自難
    認有理由，應予駁回，並不經言詞辯論為之。
據上論斷，應依刑事訴訟法第368條、372條，判決如主文。
中    華    民    國    100   年    8    月    26    日
                  刑事第八庭  審判長法  官  張傳栗
                                    法  官  黃斯偉
                                    法  官  劉嶽承
以上正本證明與原本無異。
不得上訴。
                                    書記官  何仁崴
中    華    民    國    100   年    8    月    26    日